【裁判字號】    89,上更(二),786
【裁判日期】    891214
【裁判案由】    誣告
【裁判全文】
臺灣高等法院刑事判決                        八十九年度上更(二)字第七八六號
    上  訴  人  台灣士林地方法院檢察署檢察官
    上  訴  人
    即  被  告  乙  ○
    輔  佐  人  丁○○
右上訴人，因被告誣告案件，不服台灣士林地方法院八十四年度訴字第七六八號，中
華民國八十五年五月十四日第一審判決（起訴案號：台灣士林地方法院檢察署八十三
年度偵字第一０八四四號）提起上訴，經判決後由最高法院第二次發回更審，本院判
決如左：
    主  文
上訴駁回。
    事  實
一、乙○（住臺北市○○區○○街一六五巷五十八號）與丙○○（住臺北市○○區○○街一六五巷五十六號）毗鄰而居，因屋後陽台使用權問題，迭生怨隙，並時生
    訟爭。乃乙○明知隔鄰丙○○住處二樓民國（下同）八十二年八月中旬裝設冷氣
    機後，同處陽台經渠於八十二年九月九日僱用電焊工築鐵欄杆使洪素貞無法進入
    ，嗣該冷氣機於同日下午突然掉落，顯非丙○○或其家人牛正華、牛正美、洪平
    山等人所推落，竟意圖使該等四人受刑事處分，於八十二年九月二十日（公訴人
    誤認為八十二年九月九日），以書面信函向該管台北市政府警察局士林分局告訴
    指稱：八十二年九月九日十九時許丙○○等人（指告訴人丙○○、牛正華、洪平
    山、牛正美四人）趁其工作低頭整理木棍廢料時在上方共同將冷氣機推下欲砸陳
    情人，謀害之心至為明顯等語，而誣告丙○○等人涉有殺人未遂罪嫌。
二、案經丙○○訴請臺灣士林地方法院檢察署檢察官偵查起訴。
    理  由
一、訊據上訴人即被告（以下簡稱被告）乙○矢口否認有誣告之犯行，辯稱：告訴人
    確故意將前述冷氣機推落意圖砸伊，伊並未虛構誣控云云。惟查：
  (一)被告乙○於八十二年九月二十日（公訴人誤認為八十二年九月九日），以書面信
    函向該管台北市政府警察局士林分局告訴丙○○、牛正華、牛正美、洪平山涉有
    殺人未遂罪嫌中指稱：八十二年九月九日十九時許丙○○等人（指告訴人丙○○
    、牛正華、洪平山、牛正美四人）趁其工作低頭整理木棍廢料時在上方共同將冷
    氣機推下欲扎陳情人（即乙○），謀害之心至為明顯云云；被告於臺北市政府警
    察局士林分局八十二年十月七日警訊中亦供陳：（問：本分局於八十二年九月二
    十日接獲一位乙○所陳情洪素貞等人蓄意謀害之陳情書是不是你寫的？），是的
    ，我寫的云云（見八十三年偵字第一０七０號卷八十二年十月七日警訊筆錄）。
    而該丙○○等被訴殺人未遂罪嫌乙案，經台灣士林地方法院檢察署檢察官偵查結
    果為不起訴處分（八十三年偵字第一Ｏ七Ｏ號）；本案被告乙○雖曾聲請再議，
    仍由臺灣高等法院檢察署駁回被告乙○聲請再議（八十三年度議字第一三三七號
    ）確定，分別有台灣士林地方法院檢察署檢察官八十三年偵字第一Ｏ七Ｏ號不起
    訴處分書及臺灣高等法院檢察署八十三年度  議字第一三三七號處分書在卷可稽
    （見八十三年偵字第一０八四四號偵卷第六頁至第八頁）。
  (二)被告乙○於臺北市政府警察局士林分局八十二年十月七日警訊中即供稱：（問：
    砸下時你是否有在現場，你當時在何位置？），沒有，當時我在樓下客廳云云（
    見八十三年偵字第一Ｏ七Ｏ號卷八十二年十月七日警訊筆錄）。於同分局八十二
    年十二月十四日訊問中又供稱：（問：你有無看見洪素貞將冷氣推落，冷氣掉下
    來時，洪素貞家中有無任何人在？），沒有看見她將冷氣機推落；... ；因我有
    聽到她說冷氣機要讓它掉下來砸死人，壞了才有新的，丙○○不能確定我在家的
    位置；... 若她告我毀損，我就要告她蓄意殺人等語（見八十三年偵字第一Ｏ七
    Ｏ號卷八十二年十二月十四日警訊筆錄）。被告之配偶丁○○於同日警訊中亦供
    稱：（問：冷氣機掉落時，你有無親眼看到？），我沒有親眼看到，但有聽到冷
    氣機掉落地面撞擊的聲音云云（見八十三年偵字第一Ｏ七Ｏ號卷八十二年十二月
    十四日警訊筆錄）。由被告及配偶之前開供詞，應可得見被告與其配偶丁○○在
    本案冷氣機掉落之時均不在冷氣掉落之現場，被告在伊家客廳，更不可能因冷氣
    之掉落造成任何之傷害。至於被告在本院調查中改稱：我剛走開一步，我人在樓
    下（見本院八十九年九月二十六日訊問筆錄）；被告之配偶即輔佐人丁○○亦改
    稱：我當時在場，警訊中說我不在場是誤會了，當時我差一點被砸到，嚇了一跳
    （見本院八十九年十一月三十日審理筆錄）等語，核與其等在警訊中之陳述全然
    不一，依案重初供之理論，應以被告及其配偶丁○○在警訊時所為陳述較可採信
    。被告及配偶丁○○在本院所辯，顯係臨訟編篹圖卸刑責之詞，委無足採。
  (三)證人即為告訴人丙○○裝設該冷氣機之工人甲○○在檢察官偵查中證稱：（問：
    若要拆掉冷氣機在屋內能否拆掉？），沒有辦法，外面有支架固定，冷氣只能往
    裡面拖進來，若要拔掉支架上螺絲一定要到屋外；（問：能否從屋內將冷氣往外
    敲出去？），若這樣冷氣會壞了；我去看，我打在牆上的膨脹螺絲還在，只是螺
    絲帽被卸下來，所（以）冷氣掉下來，依我看應是有人將螺絲帽卸下來造成的等
    語（八十三年偵字第一０八四四號偵卷第五十六頁反面、第五十七頁）。在本院
    調查中又到庭結證供稱：伊經營水電冷氣空調，（本案告訴人的冷氣）是我出售
    安裝的，當時我是安裝在二樓後面，那時沒有冷氣孔，洪自己僱水泥工打孔的；
    我印象中，有木框，但我不記得木框是誰作的，那時冷氣機都有附送下面支撐的
    角架或上面吊著的鐵板，當時我是用上面吊著的鐵板安裝，沒有用下面的角架，
    我首先將底盤架固定好，是用鋼釘將底盤釘在冷氣口下面的木框上，外面用膨脹
    螺絲將鐵板固定在上端牆壁，鐵板下面用螺絲鎖住底盤架的末端兩側，最後將冷
    氣從裡面推到底架上就完成了；（冷氣機掉下後）我有去看，是上面兩個膨脹螺
    絲被卸下了，我去看的時候是冷氣機和底盤都掉在地上，膨脹螺絲還在，看起來
    好像被卸下，支撐力不夠才掉下來；... （你去看的時候木框上的鋼釘有無被拔
    起？），我沒有注意，不過一般情況，冷氣機和底盤往後掉，因為太重釘在木框
    的鋼釘在事先沒有拿起的情況下，也會被拉起來：（問：依你看是否只要將固定
    在外牆上端的膨脹螺絲的螺絲帽卸下，冷氣會掉下，是否不須另外拔木框上鐵釘
    ？），不須要，只要上端的膨脹螺絲之螺絲帽被卸下，便沒有支撐了，冷氣就會
    掉下；（問：對被告提出三允工程公司之鑑定參考書有何意見？），因為是我現
    場去裝的，他這樣的鑑定不合常理，我很清楚，只要把膨脹螺絲上的螺絲帽卸下
    ，冷氣就會掉下，不須另拆固定在木框上的鐵釘云云（見本院八十九年十一月二
    十四日訊問筆錄）。該證人甲○○係專職裝修冷氣之業者，本案冷氣係其所裝設
    ，事後又曾至現場詳細查看，其所為供詞復與承辦本案之台北市政府警察局士林
    分局警員吳旻儒於本案發生之初至現場勘查後所為報告中記載：「八十二年九月
    九日何女請電焊工人將兩戶之陽台以鐵條隔離，當時洪女曾致電派出所請求處理
    ，同仁趕赴現場察看，那時冷氣機並未掉落，後來洪女認為算了，便與妹外出約
    十六時許返家發現二樓冷氣機完全掉落；... 警員吳旻儒前往現場了解，發現冷
    氣尾端之鐵架螺絲早已脫落，且窗口鐵釘因無法承受不了冷氣機重量而崩落，並
    非何女所供稱以人力推落，且該台冷氣才安裝二週」云云（見八十三年偵字第一
    ０七０號卷）相符；該證人之證詞自屬可信。再查，告訴人洪素貞在其住宅二樓
    裝設本案冷氣機後，被告於八十二年九月九日僱用電焊工在同處陽台築鐵欄杆使
    告訴人洪素貞無法進入等情，迭據被告供陳在卷（見八十三年偵字第一Ｏ七Ｏ號
    卷八十二年十月七日警訊筆錄、本院八十九年十月二十七日訊問筆錄）。告訴人
    在裝設冷氣機後既為被告設置鐵欄杆，客觀上自無從進入被告之後陽台以拆卸膨
    脹螺絲之螺絲帽。況該冷氣機甫裝設未滿一月，尚屬全新之冷氣；且被告於冷氣
    機掉落之時位在樓下客廳，並不在冷氣機之下，衡情告訴人自無故意拆卸破壞冷
    氣機，再勞師動眾重新裝設之理。被告向台北市政府警察局士林分局指述「丙○○等人趁其工作低頭整理木棍廢料時，共同將冷氣機推下欲砸陳情人，謀害之心
    至為明顯」乙節，應係出於虛構，自係灼然可見。
  (四)告訴人曾就本件冷氣機之掉落，對被告提起毀損之告訴，雖該案件經法院諭知無
    罪確定；然核其理由乃指該冷氣機尚能正常運轉，並未失其效用而不構成毀損罪
    ，有原審法院八十三年度易字第三四五九號、八十四年度易字第二五二號判決附
    在原審卷可參。又查，本案告訴人掉落之冷氣機係屬新品，價值不菲，又甫裝設
    未滿一月，衡諸常情，告訴人應無自行推落之理，有如前述；被告乙○所供：聽
    到告訴人丙○○屋內有人稱「掉下舊的才有新的賠」乙節，顯與常理有違，自不
    足採。再查，被告雖提出三允工程公司出具之鑑定參考書以證明「從外面將鐵架
    上之螺絲卸下，冷氣機重量壓制，掉不下去」云云。被告所提出三允工程公司出
    具之鑑定參考書，並未載明係由何人（自然人）所為之鑑定，況該鑑定核與裝設
    冷氣機之甲○○及承辦警員吳旻儒之供証不符，揆諸刑事訴訟法第一百五十九條
    之規定，該審判外之陳述，不得作為證據。另查，被告所舉證人方政忠雖在本院
    到庭證稱：我以前是在保安處；我有到現場去看，我是跟胡先生說，像冷氣機這
    個情形應該是有人在後面推，才會有這樣的情形，一般的情形應該不是這樣等語
    （見本院八十九年九月二十六日訊問筆錄）。惟該證人並非冷氣機之裝設業者，
    且該證人與被告等均未能進入告訴人之住宅查看，所為之判斷自無依據，而不足
    採。
  (五)本件事證已臻明確，被告所辯無非卸責之詞，殊無足取，其誣告犯行洵堪認定。
三、核被告所為，係犯刑法第一百六十九條第一項之誣告罪。被告乙○以一誣告行為
    同時誣告告訴人丙○○及案外人牛正華、洪平山、牛正美等人犯殺人未遂罪，係
    實質上一罪，公訴人雖未就被告乙○誣告牛正華、洪平山、牛正美等人部分，予
    以起訴，惟此部分與其被訴犯罪部分，有裁判上一罪之關係，本院自得併予審理
    ，附此明。
四、原審基此適用刑法第一百六十九條第一項之規定，並審酌被告犯罪之動機（因與
    告訴人雙方交惡）、手段（尚屬平和）、犯後態度（猶飾詞卸責）及所生危害（
    影響司法權之行使）等一切情狀，量處有期徒刑二月；其認定事實、適用法律及
    量處刑期，均為妥適。被告之上訴仍執前詞否認犯罪，非有理由；檢察官循告訴
    人之請求提起上訴指摘原判決量刑過輕，亦屬無據；其等上訴均應予駁回。
五、據上論斷，應依刑事訴訟法第三百六十八條判決如主文。
本案經檢察官蔡日昇到庭執行職務。
中      華      民      國    八十九    年     十二     月     十四     日
                              臺灣高等法院刑事第十二庭
                     審判長法  官  劉  景  星
                                        法  官  陳  志  洋
                                        法  官  陳  博  志
右正本證明與原本無異。
如不服本判決應於收受送達後十日內向本院提出上訴書狀，其未敘述上訴之理由者並
得於提起上訴後十日內向本院補提理由書（均須按他造當事人之人數附繕本）。
                                        書記官  陳  嘉  文
中    華    民    國    八十九    年    十二        月      十五        日
附錄：本判決論罪科刑法條：
刑法第一百六十九條第一項：
意圖他人受刑事或懲戒處分，向該管公務員誣告者，處七年以下有期徒刑。


司法院資訊處製作；財團法人民間司法改革基金會備份。
